【裁判字號】    98,消債更,198
【裁判日期】    980420
【裁判案由】    更生事件
【裁判全文】
臺灣臺南地方法院民事裁定           98年度消債更字第198號
債  務  人  甲○○
上列當事人因消費者債務清理事件聲請更生，本院裁定如下：
    主    文
聲請駁回。
聲請程序費用新臺幣壹仟元由聲請人負擔。
    理    由
一、本件聲請意旨略以：聲請人即債務人甲○○現任職於統一企
    業股份有限公司，每月薪資收入約新臺幣（下同）25,000元
    ，除此薪資收入外，尚有土地1筆及房屋1棟，然累積債務總
    金額已達3,983,407 元，而債務人有不能清償債務之情事，
    前已提出債權人清冊，以書面向最大債權金融機構臺灣土地
    銀行股份有限公司（下稱臺灣土地銀行）請求共同協商債務
    清償方案，惟協商不成立，其復未經法院裁定開始更生程序
    或宣告破產，為此，依消費者債務清理條例提出本件更生之
    聲請等語。
二、按債務人不能清償債務或有不能清償之虞者，得依本條例所
    定更生或清算程序，清理其債務，消費者債務清理條例第 3
    條定有明文。又聲請更生或清算不合程式或不備其他要件者
    ，法院應以裁定駁回之，但其情形可以補正者，法院應定期
    間先命補正，復為同條例第 8條所明定。衡諸債之關係，係
    以當事人間之信賴關係為基礎，為社會經濟組織之重要支柱
    ，故當事人於以法律行為追求自己之利益之際，亦應顧及對
    方之利益，並考量債權債務在社會上之作用，本於誠實及信
    用之原則，行使債權及履行債務。是對於已陷入經濟上困境
    之消費者，若任其於惡性循環之債務窘境中生存，將衍生嚴
    重之社會問題，難以維持安定之社會經濟秩序，故為兼顧債
    權人、債務人雙方之利益，對陷於經濟上困境之消費者，乃
    允其於消費者債務清理條例施行後，得選擇以重建型之更生
    程序或清算型之清算程序清理其債務，藉以妥適調整債務人
    與債權人及其他利害關係人間之權利義務關係，保障債權人
    獲得公平受償，並謀求消費者經濟生活之重建復甦機會。惟
    若債務人履行債務並無困難，僅係為圖謀減免債務，而不為
    債務之履行，自有違債權契約為誠信契約之本旨。
三、經查，本件債務人前於消費者債務清理條例施行後，曾以書
    面向最大債權金融機構臺灣土地銀行請求共同協商，於前置
    協商程序中，債權人臺灣土地銀行所提出之還款方案為「分
    180期償還，利率0%，月付金5,978元」，然債務人於面談時
    表示其無法負擔任何還款條件，但並未提出任何還款方案及
    還款金額，亦未表達「無法負擔任何還款條件」之原因，因
    此臺灣土地銀行以「無法負擔任何還款條件」為由，於97年
    8月6日出具前置協商不成立通知書與債務人，有債權人臺灣
    土地銀行提供之協商不成立通知書、前置協商申請書、面談
    紀錄及民事陳報狀在卷可稽。
四、債務人雖主張其任職於統一企業股份有限公司，每月薪資收
    入約25,000元，每月必要支出包括膳食費3,000 元、住宿費
    300元、交通費2,178元、李沂蓉扶養費5,000元、勞保費390
    元、健保費890元、保險費6,370元，合計共18,128元，債務
    人無法負擔任何還款條件，協商因而不成立等語，惟查：
（一）債務人主張其名下所有之房地，遭抵押權人臺灣土地銀行
      向執行法院聲請拍賣，因流標啟封發還，抵押權人臺灣土
      地銀行明知擔保品已無價值，目前以強制扣薪方式，查扣
      債務人每月薪資三分之一，債務人現每月薪資收入僅25,0
      00元云云，而債務人前於97年10月6 日向本院聲請清算，
      經本院於該聲請清算事件中依職權向債務人任職之統一企
      業股份有限公司函詢債務人任職期間每月實際薪資若干等
      情，業據該公司函覆結果：甲○○自97年1 月起迄同年11
      月止，每月薪資收入有如附表所示，薪資總額為398,860
      元等語，此有該公司97年12月18日民事陳報狀暨該陳報狀
      檢附之「甲○○薪資資料」1 份在卷可佐（見97年消債清
      54號卷第146頁至第148頁），是以，債務人每月薪資收入
      經執行法院強制扣薪三分之一後，平均每月薪資收入約為
      24,173元【計算式：｛398,860－（398,8603 ）｝11
      ＝24,173】，經核對債務人之上開陳述，堪認債務人每月
      薪資收入約為25,000元無訛。
（二）又債務人主張其每月必要支出，包括膳食費3,000 元、住
      宿費300 元、交通費2,178元、李沂蓉扶養費5,000元、勞
      保費390元、健保費890元、保險費6,370 元，基此，債務
      人每月必要支出總計共18,128元亦可認定。
五、綜上所述，本件債務人平均每月薪資收入約25,000元，扣除
    債務人每月必要支出18,128元，尚餘6,872 元。綜觀債務人
    之財產、收入資料、必要生活支出等情，債務人應有能力償
    還債權人提出「分180期償還，利率0%，月付金5,978元」之
    還款方案，以與各債權人達成分期償還之協議，債務人捨此
    不為，卻堅稱其無法負擔任何還款條件，亦未釋明無法負擔
    任何還款條件之原因，並於債權銀行拒絕其還款方案後，主
    張其不能清償債務云云，自不足採。
六、末按現代社會經濟之本質係以貨幣為媒介的「信用經濟」型
    態，藉由信用制度的運行和擴展，交易者透過債權債務的建
    立來實現商品交換或金融交易，使市場經濟活絡並不斷拓展
    其深度和廣度。故而欲評估債務人是否符合「不能清償債務
    」之要件，應斟酌債務人之債務總額、債務人之年齡、工作
    能力，並衡諸債務人未來可正常獲得之勞務報酬、財產等綜
    合加以考量，亦即須加計債務人之未來償債能力，以評估債
    務人就其所積欠之總債務是否根本已清償不能或有不能清償
    之虞。本件如以前述最大債權人金融機構臺灣土地銀行於前
    置協商程序中所提供之清償方案，依債務人目前任職於統一
    企業股份有限公司、服務年資14年、有穩定之工作、95、96
    年之年薪達40餘萬元、未來償債能力佳等情觀之，債務人並
    非不能清償債務。
七、綜上所述，債務人既非不能清償債務或有不能清償之虞，其
    更生之聲請即不符消費者債務清理條例第3 條所定要件，且
    上開欠缺又屬無從補正，依上開說明，自應駁回其清算之聲
    請，爰裁定如主文。
中    華    民    國    98    年    4     月    20    日
                  民事第二庭    法  官  張麗娟
以上正本係照原本作成
如對本裁定抗告須於裁定送達後10日內向本院提出抗告狀，並應
繳納抗告費新台幣1,000元整。
中    華    民    國    98    年    4     月    20    日
                                書記官  楊宗倫
附表：
┌────┬─────────┐
│ 時 間  │  薪資收入金額    │
│        │   （新臺幣）     │
├────┼─────────┤
│ 97.01  │    37,887        │
├────┼─────────┤
│ 97.02  │    40,586        │
├────┼─────────┤
│ 97.03  │    30,719        │
├────┼─────────┤
│ 97.04  │    32,033        │
├────┼─────────┤
│ 97.05  │    32,702        │
├────┼─────────┤
│ 97.06  │    32,335        │
├────┼─────────┤
│ 97.07  │    41,271        │
├────┼─────────┤
│ 97.08  │    46,426        │
├────┼─────────┤
│ 97.09  │    37,353        │
├────┼─────────┤
│ 97.10  │    35,719        │
├────┼─────────┤
│ 97.11  │    31,829        │
├────┼─────────┤
│總  額  │   398,860        │
└────┴─────────┘


司法院資訊處製作；財團法人民間司法改革基金會備份。
